臺灣臺中地方法院交通事件裁定　　　 100年度交聲更字第14號
原處分機關　交通部公路總局臺中區監理所臺中市監理站
異　議　人
即受處分人　顏敏雄
上列異議人即受處分人因違反道路交通管理處罰條例案件，對於
交通部公路總局臺中區監理所臺中市監理站民國100年2月25日所
為之處分（裁監稽違字第裁61-GF0000000號裁決書）聲明異議，
異議人不服本院所為100年度交聲字第680號裁定，提起抗告，經
臺灣高等法院臺中分院以100年度交抗字第639號裁定撤銷發回本
院，本院裁定如下：
    主    文
原處分撤銷。
顏敏雄，不罰。
    理    由
一、原處分機關交通部公路總局臺中區監理所臺中市監理站處分
    意旨略以：異議人即受處分人顏敏雄（下簡稱異議人）於民
    國（下同）100年1月21日15時30分許，騎乘車牌號碼J5S－0
    15號普通重型機車，行經臺中市○○路與大墩十一街口處，
    因「不依規定兩段式左轉」之違規，為臺中市警察局第四分
    局大墩派出所員警依法舉發。異議人於期限內到案提出申訴
    ，經原舉發機關函覆後仍不服，原處分機關交通部公路總局
    臺中區監理所臺中市監理站遂依違反道路交通管理處罰條例
    第48條第1項第2款、第63條第1項第1款等規定，於100年2月
    25日以裁監稽違字第裁61-GF0000000號裁決書處罰鍰新臺幣
    （下同）600元，並記違規點數1點。
二、本件異議人聲明異議意旨略以：異議人於上開時間騎車，前
    載有一大箱衣物，途經臺中市○○○○街口確有停於左轉待
    轉區，並於該時整理快掉下之衣物，待燈號變換後始通過，
    並非直接左轉，有路口監視錄影為憑。相信前方之員警有看
    到異議人停待，並沒有吹哨指說違規，直到異議人通過二員
    警哨位時，後面員警忽然攔停指稱異議人不依標誌行駛，其
    根本就沒看到，爰聲明異議等語。
三、按汽車駕駛人轉彎時，不依標誌、標線、號誌指示者，處60
    0元以上1,800元以下罰鍰，並記違規點數1點，道路交通管
    理處罰條例第48條第1項第2款、第63條第1項第1款分別定有
    明文。次按機器腳踏車行駛至交岔路口，其轉彎，應依標誌
    或標線之規定行駛，道路交通安全規則第99條第2項前段定
    有明文；又機慢車兩段式左轉標誌，係用以告示左轉汽缸總
    排氣量未滿550立方公分機器腳踏車或慢車駕駛人應遵照號
    誌指示，在號誌顯示允許直行時先行駛至右前方路口之左轉
    待轉區等待左轉，俟該方向號誌顯示允許直行後，再行續駛
    ，以兩段方式完成左轉；且該標誌設於實施機慢車兩段式左
    轉路口附近顯明之處，並配合劃設機慢車左轉待轉區標線；
    另機器腳踏車行駛至交岔路口，其轉彎應依標誌或標線之規
    定行駛。道路交通標誌標線號誌設置規則第65條第1項亦有
    明定。
四、再按法院受理有關交通事件，準用刑事訴訟法之規定，同條
    例第89條前段亦有明文，是以本院參諸刑事訴訟法第154條
    第2項之意旨，當認交通違規事實亦應依證據認定之，無證
    據不得認定其違規事實。且所謂證據，係指足以認定異議人
    確有違規行為之積極證據而言，該項證據自須適合於違規事
    實之認定，始得採為論斷之依據。苟積極證據不足為不利於
    違規事實之認定時，即應為有利於異議人之認定。
五、經查：
（一）本件異議人於前揭時、地遭執勤員警攔停舉發「不依規定
      兩段式左轉」之交通違規，此雖有臺中市政府警察局中市
      警交字第GF0000000號舉發違反道路交通管理事件通知單1
      紙及臺中市政府警察局第四分局100年2月16日中市警四分
      交字第1000003938號回覆原處分機關調查申訴之函文為裁
      罰依據。並經證人即當日舉發員警陳信安於100年6月13日
      到庭具結證稱：「（問：舉發經過為何？）當天我與另外
      一名同事林志儒在文心路與大墩十一街口執行定點交通稽
      查勤務，當時我們值勤所站的位置在大墩十一街往東方向
      ，當時左轉燈亮，有自用小客車左轉，受處分人沒有騎到
      待轉區停車，就直接跟著自小客車左轉過來，所以我當場
      就將受處分人攔下來」、「（問：有無影像資料可以佐證
      ？）可以提供監視器翻拍照片（庭提附卷），當時我有下
      載監視器的影像資料但現在已經被移除了，所以無法提供
      。受處分人就是照片上穿著灰色夾克頭戴安全帽的那輛機
      車，當時有將影像內容播放給受處分人看過。編號三就是
      機車待轉區，受處分人並沒有停在那個地方，就直接左轉
      」等語（見本院100年度交聲字第680號卷第18頁），惟此
      節業據異議人堅詞否認，到院陳稱：「我是依照規定停在
      待轉區整理衣服，並依照規定兩段式左轉」等語（見本院
      100年度交聲字第680號卷第19頁反面）。觀諸證人提出之
      監視器翻拍照片，均未攝入異議人違規過程，無法直接證
      明異議人有前揭違規情事。再查證人於100年6月13日當庭
      提出之監視器翻拍照片編號3（見本院100年度交聲字第
      680號卷第22頁，同本院100年度交聲更字第14號卷第14
      頁之照片編號6），雖標示說明為臺中市○○路左轉大墩
      十一街口往惠文方向待轉區，然經比對Ｇｏｏｌｅ地圖及
      地圖街景畫面，該照片上之待轉區實則為臺中市○○路左
      轉大墩十一街口往大英街之待轉區，此有Ｇｏｏｌｅ地圖
      及地圖街景畫面5紙附卷可考，亦據證人陳信安另於100年
      9 月26日訊問時就該情所不否認（見本院100年度交聲更
      字第14號卷第20頁）。是以，該照片既非異議人等待轉彎
      之處，則照片中未見異議人停等於待轉區，乃屬當然，當
      難據以佐證證人前開證述異議人轉彎時未依二段式左轉違
      規之情，無法使本院獲得異議人有前揭違規行為之確信。
      且觀諸該照片數小型車正左轉行進中，可知當時文心路號
      誌為左轉指示燈，所攝之左轉車流則為臺中市○○路左轉
      大墩十一街往惠文方向，惟遍查照片左轉車流亦未見有機
      車同為行進，異議人是否確有未依二段式左轉違規，並非
      無疑。
（二）再者，本件異議人復以當時同為執勤之另名站立較前之員
      警未對其有任何鳴哨攔停行為，質疑證人陳信安指稱其違
      規應有所誤認一節。證人陳信安員警先於100年6月13日訊
      問時到庭證稱：「我和另一名員警是平行的，我是站在比
      較路中間，另外一名員警是站在路邊邊線」、「當時他正
      在處理先前攔下另一名違規車輛的告發資料，所以沒有看
      到受處分人違規的情形」等語（見本院100年度交聲字第
      680號卷第18頁反面）；後於100年9月23日訊問時復改稱
      ：「執勤時還有另一位同事，站在我前面一點點，跟我看
      同一個方向」、「我舉發時，同事也在現場，一樣在查看
      是否有人違規」等語（見本院100年度交聲更字第14號卷
      第19頁反面）；顯見證人陳信安前後證述不一，核其對上
      開舉發過程已印象模糊。復經本院細觀證人提出之前揭監
      視器翻拍照片編號3、4、5（見本院100年度交聲更字第14
      號卷第11至13頁），畫面中站立較前之員警，對異議人確
      無違規攔停之動作，是異議人前揭所辯，並非無據。倘異
      議人確有違規行為，同為執勤且站立較接近路口之員警為
      何無任何攔停指示之動作？又對此，證人亦無從為明確解
      釋，是仍無法排除異議人確係依規定自文心路駛至待轉區
      等停後直行，並未違反左轉規定之可能，尚難遽為不利異
      議人之認定。況且，異議人遭攔停後確有向員警表明未有
      交通違規，而拒絕簽收舉發通知單之情，業為舉發員警所
      坦認，並有收受通知聯者簽章處載為拒簽之舉發違反道路
      交通管理事件通知單影本1紙在卷可憑。職此，本件亦無
      異議人違規之照片可證，復有前揭可疑之處，自不足證明
      異議人確有上開自臺中市○○路不依二段式規定左轉大墩
      十一街之違規事實。此外，復無其他積極證據可佐，揆諸
      前揭說明，自應為有利異議人之認定，從而，原處分機關
      依道路交通管理處罰條例第48條第1項第2款、第63條第1
      項第1款之規定裁處異議人600元罰鍰，並記違規點數1點
      ，容有違誤，本件異議為有理由，原處分應予撤銷，另為
      異議人不罰之諭知。
六、據上論斷，應依道路交通管理處罰條例第87條第2項，道路
    交通事件處理辦法第19條，裁定如主文。
中    華    民    國   100    年    9    月    30  日
                      交通法庭  法  官  王金洲
以上正本證明與原本無異。
如不服本裁定應於送達後5日內向本院提出抗告狀。
                                書記官  謝明倫
中    華    民    國   100    年    9    月    30  日